臺灣臺北地方法院刑事判決　　　　　　　　　　　　　九十一年度訴字第四八號
　　公　訴　人　臺灣臺北地方法院檢察署檢察官
　　被　　　告　丁○○
　　選任辯護人　康玲華
右列被告因恐嚇取財案件，經檢察官提起公訴（九十一年度偵字第二三三七號），本
院判決如左：
    主  文
丁○○意圖為自己不法之所有，以恐嚇使人將本人之物交付未遂，處有期徒刑拾月，
緩刑參年，緩刑期內付保護管束。
    事  實
一、丁○○於民國九十一年一月二十二日，在台中縣太平市○○路○段十甲保齡球館
    內，拾獲乙○○遺失之身分證，竟意圖為自己不法之所有，將之侵占入己，再基
    於行使偽造私文書之概括犯意，先於同年月二十四日上午九時四十二分許，在台
    中縣太平市○○路○段四十七號星際花式撞球天地附設之網路咖啡廳內，以該處
    之個人電腦及數據專線，連接至郵件伺服器設在台北市○○區○○路九、十樓之
    網址http：//www.yahoo.com.tw，冒用乙○○之身分證字號，偽造申請免費電子
    郵件信箱之電腦文件文書（網頁表單），再將該偽造完成之電腦文件文書透過該
    網址，經由網際網路傳送給公司設址在台北市中正區○○○路○段一○○號十二
    樓之美商雅虎資訊有限公司（下稱雅虎公司）申請免費電子郵件信箱abc121099@
    yahoo.com.tw帳號而行使之，足以生損害於乙○○及雅虎公司對於電子郵件申請
    人管理之正確性，復承前述行使偽造私文書之概括犯意，並意圖自己不法所有，
    接續於同年月二十五日上午、二十七日下午，在前揭網路咖啡廳內，以該處之個
    人電腦及數據專線，冒用前開申請之電子郵件信箱abc121099@yahoo.com.tw帳號
    申請名義人乙○○名義，偽造內載如附表所示內容之電腦文件文書（電子郵件）
    ，再將該偽造完成之電腦文件文書經由網際網路，分別傳送給公司設址在台北市
    ○○○路二段六十一號七樓之全家便利商店股份有限公司（下稱全家便利公司）
    客戶服務電子郵件信箱service@family.com.tw及公司設址在台北市○○區○○
    路三段三十號十樓之萊爾富國際股份有限公司（下稱萊爾富公司）之客戶服務電
    子郵件信箱0000000000@msl.hilife.com.tw而行使之，用以表示各該電腦文件文
    書係前開電子郵件信箱帳號申請名義人乙○○所寄送者，足以生損害於乙○○，
    並以該電腦文件文書恐嚇該兩公司，若不依指示如數各交付新台幣（下同）三百
    萬元至其以三千元對價向不詳姓名人士購得不知情之戊○○申請之彰化銀行帳戶
    內，將在該兩公司所販售之產品內加入不明毒物，冀圖造成消費者恐慌，以破壞
    該兩公司之商譽使產品滯銷，致該兩公司人員心生畏懼，循渠等公司內部行政系
    統呈報後向警察機關報案請求協助。嗣經警於同年一月三十日上午十時四十分許
    ，在前揭網路咖啡廳內查獲正在等待前開兩公司回覆電子郵件之丁○○，致未得
    逞。
二、案經台北市政府警察局移送臺灣臺北地方法院檢察署檢察官偵查起訴。
    理  由
一、右揭犯罪事實，迭經被告丁○○於警訊、檢察官偵訊及本院審理時坦承不諱，核
    與證人即全家便利公司副總經理甲○○（見偵卷第十三頁）、萊爾富公司法務暨
    人力資源部副主任丙○○（見偵卷第十頁至第十一頁）、被冒用身分證之人乙○○（見偵卷第五十八頁）及被冒用存摺之人戊○○（同偵卷第五十二頁至第五十
    三頁）等人於警訊時證述之情節相符，並有乙○○身分證一張、戊○○名義之彰
    化銀行存摺一本及被告申請電子郵件帳號與密碼摘要筆記一紙（見偵卷第六十七
    頁、第二十五頁、第二十二頁至第二十三頁及第二十一頁）扣案可稽，復有台北
    市政府警察局刑事警察大隊列印之abc121099@yahoo.com.tw電子郵件信箱使用者
    及登入資料（見偵卷第十六頁）、被告寄發內載附表所示恐嚇內容之電子郵件列
    印資料（見偵卷第十二頁、第十四頁及第十五頁）、被告進出網路咖啡廳照片多
    幀（見偵卷第二十七頁至第三十四頁）在卷可稽，足見被告自白與事實相符。本
    件事證明確，被告犯行已堪認定。
二、按以電子、磁性或其他無法以人之知覺直接認識之方式所製作，而供電腦處理之
    用，可藉機器或電腦之處理所顯示之影像或符號，足以表示其用意之證明之電磁
    紀錄，關於刑法偽造文書章及其他各章之罪，以文書論，刑法第二百二十條第二
    項及第三項所明定。核被告拾獲乙○○遺失之身分證侵占入己，係犯刑法第三百
    三十七條之侵占遺失物罪；進而利用電磁紀錄冒用乙○○名義而偽造之電腦文件
    文書（網頁表單及電子郵件），已表明乙○○之身分證字號及以乙○○名義申請
    之電子郵件信箱abc121099@yahoo.com.tw帳號，足以表彰各該電腦文件文書係乙○○所製作之用意，自屬刑法第二百二十條第二項之準私文書，復透過網際網路
    傳送而行使之，足以生損害於乙○○及雅虎公司對於電子郵件申請人管理之正確
    性，所為係犯刑法第二百十六條、第二百十條及第二百二十條第二項之行使偽造
    私文書罪；而以電子郵件恐嚇取財未遂之行為，則係犯刑法第三百四十六條第三
    項、第一項之恐嚇取財未遂罪。其偽造私文書之低度行為，為行使偽造私文書之
    高度行為所吸收，不另論罪。又其先後多次行使偽造私文書之犯行，時間緊接，
    罪名與構成要件相同，顯係基於概括犯意而為，應依連續犯規定論以一罪，並加
    重其刑。其恐嚇取財未遂之對象雖有兩個（全家便利公司及萊爾富公司），就各
    該對象寄送電子郵件之行為亦各有兩次（九十一年一月二十五日上午及同年月二
    十七日下午），然被告就各該對象所為之兩次寄送電子郵件行為，其電子郵件內
    容（如附表所示）係針對同一對象所為相同恐嚇取財目的之兩次行為，且係於密
    切接近之時地內實施，分別侵害同一之法益，各行為之獨立性極為薄弱，依一般
    社會健全觀念，在時間差距上，難以強行分開，在刑法評價上，應視為數個舉動
    之接續施行，合為包括之一行為予以評價，係屬接續犯，而為包括之一罪（最高
    法院八十六年台上字第三二九五號判例參照）；至其就不同對象所為寄送電子郵
    件之接續行為，則均係以一行為（僅各有一鍵入寄送郵件傳送之行為，後續係透
    過電腦程式運作而傳送郵件給不同之收件人收執，此觀偵卷第十二頁及第十四頁
    所示，不同收件人所收相同內容之電子郵件內載寄件日期包括時間均相同可知）
    侵害兩公司即不同法益之想像競合犯，應依刑法第五十五條規定從一重處斷。又
    其已著手於恐嚇取財犯罪之實行但未發生犯罪之結果，為未遂犯，應依刑法第二
    十六條前段之規定減輕其刑。被告所犯前開侵占遺失物、連續行使偽造私文書及
    恐嚇取財未遂等三罪間，有方法結果之牽連犯關係，應從一重之恐嚇取財未遂罪
    處斷。爰審酌被告冒用他人名義，透過網際網路傳送電腦文件文書，並以之為恐
    嚇取財之方法，不但嚴重破壞網路秩序，且犯罪所生危害不小，惟其犯後坦承犯
    行，深表悔意及其犯罪之動機、目的、手段等一切情狀，量處如主文所示之刑。
    末查被告未曾受有期徒刑以上刑之宣告，有台灣高等法院檢察署刑案紀錄簡覆表
    在卷可按，其一時失慮，致罹刑章，且已向被害人道歉，有其於檢察官偵查時提
    出之道歉書兩份（見偵卷第七十六頁及第七十七頁）在卷可稽，經此刑之宣告，
    當知所警惕而無再犯之虞，本院因認其所受刑之宣告以暫不執行為適當，爰併宣
    告緩刑三年，以啟自新；惟被告雖獲邀緩刑之寬典，但為使被告確實有正確之法
    律觀念，併依法宣告緩刑期內付保護管束，俾由地方法院檢察署之觀護人提供必
    要之協助，並予以適當之督促，發揮附條件緩刑制度之立意及避免短期自由刑執
    行所肇致之弊端。至於扣案之乙○○身分證一張，係被告侵占遺失物所得之物，
    戊○○名義之彰化銀行存摺一本，係其向不詳姓名人士購得可使用該帳號存提帳
    戶內款項而使用之物，猶如購買身分證並不當然成為該身分證所有權人一般，是
    均非被告所有之物，另被告申請電子郵件帳號與密碼摘要筆記一紙，雖係被告所
    有，但並非其供直接實施犯罪所用之物（最高法院七十年台上字第三五一八號判
    決參照），是前開扣案之物，均不在得依法沒收之列，附此敘明。
據上論斷，應依刑事訴訟法第二百九十九條第一項前段、刑法第三百四十六條第三項
、第一項、第二百十六條、第二百十條、第二百二十條第二項、第三百三十七條、第
二十六條前段、第五十五條、第七十四條第一款、第九十三條第一項，罰金罰鍰提高
標準條例第一條前段，判決如主文。
本案經檢察官劉承武到庭執行職務
中      華      民      國    九十一    年      五      月     三十     日
                                      臺灣臺北地方法院刑事第三庭
                                          法  官  劉  台  安
右正本證明與原本無異
如不服本判決應於送達後十日內向本院提出上訴狀
                                          書記官  張  汝  琪
中      華      民      國    九十一    年      五      月     三十     日
附錄本案論罪科刑法條全文
刑法第三百四十六條
意圖為自己或第三人不法之所有，以恐嚇使人將本人或第三人之物交付者，處六月以
上、五年以下有期徒刑，得併科一千元以下罰金。
以前項方法得財產上不法之利益，或使第三人得之者，亦同
前二項之未遂犯，罰之。
刑法第二百十六條
行使第二百十條至第二百十五條之文書者，依偽造、變造文書或登載不實事項或使登
載不實事項之規定處斷。
刑法第二百十條
偽造、變造私文書，足以生損害於公眾或他人者，處五年以下有期徒刑。
刑法第二百二十條
在紙上或物品上之文字、符號、圖畫、照像，依習慣或特約，足以為表示其用意之證
明者，關於本章及本章以外各罪，以文書論。
錄音、錄影或電磁紀錄，藉機器或電腦之處理所顯示之聲音、影像或符號，足以為表
示其用意之證明者，亦同。
稱電磁紀錄，指以電子磁性或其他無法以人之知覺直接認識之方式所製成之紀錄，而
供電腦處理之用者。
刑法第三百三十七條
意圖為自己或第三人不法之所有，而侵占遺失物、漂流物或其他離本人所持有之物者
，處五百元以下罰金。
附表：
┌────────┬──────────────────────────┐
│偽造及行使之時間│內容                │
├────────┼──────────────────────────┤
│九十一年一月二十│我曾經是你們的投資者可是你們的經營策略實在讓人失望  │
│五日上午        │這不是開玩笑．．                                    │
│                │我要                                                │
│                │300萬新台幣請貴公司於一月二十九日下午三點前（時間綽 │
│                │綽有餘別裝傻）匯入台中彰化銀行總行營業部帳號00000000│
│                │292-810戶名．．戊○○                               │
│                │貴公司如未付款或報警，我們將在你們門市部裡的任何食品│
│                │參入有毒物質，並通知媒體，如上述戶頭遭受相關單位注意│
│                │一經察覺，我們也將如上所說辦理．．                  │
│                │如有必要我們不惜讓此事在全國曝光，犧牲無辜人命，在所│
│                │不辭                                                │
│                │我對你們的物流過程非常了解，再說你們每年逃漏稅的資料│
│  │我也收集齊全，三百萬實是小數目，如有意外，我們也將所│
│                │有資料一並交給相關單位，如你們照實匯錢，那麼我們手中│
│                │之資料也一並銷毀請放心．．                          │
├────────┼──────────────────────────┤
│九十一年一月二十│你們收到信了吧，別以為是再開玩笑，或是當作是無聊的信│
│七日下午        │件，還有兩天，我再重複一次，一月二十九日下午三點前，│
│                │匯新台幣三百萬元至台中彰化銀行總行00000000000-000戶 │
│                │名．．戊○○                                        │
│                │切記別報警．．否則我手上ㄉ漏稅明細，將會送到相關單位│
│                │手中．．檢舉獎金也不只三百萬了，只不過政府效率太慢，│
│                │而且你們大財團一定會用錢擺平．．而且如果你們位（應係│
│                │「未」之誤）付款我們更在你們的門市下藥不惜犧牲無辜人│
│                │命直到你們願意付款為止                              │
└────────┴──────────────────────────┘
